臺中高等行政法院判決　　　　　　　　　　　　　　　　九十一年度簡字第三五號
　　原　　　告　甲○○
　　被　　　告　財政部臺灣省中區國稅局
　　代　表　人　乙○○
　　訴訟代理人　丙○○
右當事人間因綜合所得稅事件，原告不服財政部中華民國九十年九月二十七日台財訴
字第○九○○○○三四○四號訴願決定，提起行政訴訟。本院判決如左︰
　　主  文
原告之訴駁回。
訴訟費用由原告負擔。
　　事  實
原告於民國（下同）八十七年度出售豐泰企業股份有限公司（以下簡稱豐泰公司）之
緩課股票四一、○○○股，每股面額新台幣（下同）一○元，應申報營利所得四一○
、○○○元而未合併八十七年度綜合所得稅結算申報，另取得太平洋電線電纜等三家
公司之營利所得二、八二三元，亦未合併申報，計漏報營利所得四一二、八二三元，
案經被告所屬雲林縣分局查獲，除將其漏報所得歸併八十七年度綜合所得稅計課，核
定當年度綜合所得總額為四、九四三、二七六元，應補稅額一二二、六二九元外，並
移由被告違章審理成立，裁處罰鍰二四、五○○元，原告不服，申請復查結果，未獲
變更，就罰鍰部分，提起訴願，亦遭決定駁回，遂提起本件行政訴訟，爰將兩造訴辯
意旨陳述如後：
一、原告起訴意旨略謂：
    (一)財政部訴願駁回有二大理由，一為參據司法院釋字第二七五號解釋意旨：「惟
      應受行政罰之行為，僅須違反禁止規定或作為義務，而不以發生損害或危險為
      其要件。」及依所得稅法第二條第一項之規定：「凡有中華民國來源所得之個
      人，應就其中華民來源之所得，依本法規定，課徵綄合所得稅。」認定原告依
      法即應盡申報繳納綜合所稅之義務，非以有無收到扣繳憑單而有所不同。
    (二)前項大法官會議解釋，大法官楊建華提醒「違反禁止規定」應受行政罰之規定
      ，在行政法中極為廣泛，執行稍有偏差，仍足以使人民無過失時無辜受罰，因
      此對原告處罰應極慎重，否則易使原告無辜受罰。
    (三)再查原告確實未收到緩課股票轉讓所得申報單等憑據，致無法合併申報，財政
      部判指「即凡有我國來源所得之個人，依法即應盡申報繳納綄合所得稅之義務
      ，非以有無收到扣繳憑單而有不同」，查依常理及實際狀況股票已經轉讓出去
      ，又無股票轉讓所得申報單，無憑無據，如何申報？此種判決強民所難，令人
      無法信服。尤以扣繳憑單，國際綜合證券股份有限公司來福分公司（前身為來
      福證券股份有限公司），來函證明，以平信方式郵寄股票轉讓所得申報單，平
      信郵件確有很多原因易造成遺失，以原告親身經歷，因住家面對馬路之獨立戶
      ，有時郵差將信件丟在走廊，易被風吹走遺失，又常收到同一馬路或附近馬路
      住家之信件，請諒查原告所遭遇之事實，未收到憑證非不是原告過失，因而造
      成受罰。
    (四)原告一向按時繳納稅款，從無欠稅記錄，每年也自以有能力繳納近百萬元稅款
      為榮，因未收到股票轉讓所得扣繳憑單，必然無法合併納入申報所得稅，所以
      也就沒有所謂逃漏稅情事，自不應受罰，硬要對原告處罰，實難甘服等情，因
      求為將原處分及訴願決定予以撤銷之判決。
二、被告答辯意旨略謂：
    (一)按「個人之綜合所得總額，以其全年左列各類所得合併計算之：第一類：營利
      所得：公司股東所獲分配之股利總額、合作社社員所獲分配之盈餘總額、合夥
      組織營利事業之合夥人每年度應分配之盈餘總額、獨資資本主每年自其獨資經
      營事業所得之盈餘總額及個人一時貿易之盈餘皆屬之。」、「納稅義務人已依
      本法規定辦理結算申報，但對依本法規定應申報課稅之所得額有漏報或短報情
      事者，處以所漏稅額兩倍以下之罰鍰。」為所得稅法第十四條第一項第一款及
      第一百十條第一項所明定。次按「公司以其未分配盈餘增資供左列之用者，其
      股東因而取得之新發行記名股票，免予計入該股東當年度綜合所得額；其股東
      為營利事業者，免予計入當年度營利事業所得額課稅。但此類股票於轉讓、贈
      與或作為遺產分配時，面額部分應作為轉讓、贈與或遺產分配時所屬年度之所
      得，申報課稅。至實際轉讓價格或贈與遺產分配時之時價，如低於面額時，以
      實際轉讓價格或贈與、遺產分配之時價申報。」為促進產業升級條例第十六條
      所明定。
    (二)本件原告八十七年度綜合所得稅結算申報，自行申報綜合所得總額四、五三○
      、四五三元，惟其八十七年二月六日出售所有豐泰公司之緩課股票四一、○○
      ○股，每股面額一○元（詳原處分卷第二十二頁至第二十八頁），核有營利所
      得四一○、○○○元及取得太平洋電線電纜等三家公司（詳原處分卷第四頁至
      第六頁）之股利計二、八二三元，合計有營利所得四一二、八二三元未合併當
      年度綜合所得稅申報，漏報稅額一二二、六二九元，案經被告機關所屬雲林縣
      分局查獲，取具違章事證，附卷可稽，遂移由被告機關按所漏稅額處○．二倍
      之罰鍰，計裁處罰鍰二四、五○○元（計至百元）。原告不服，復查主張其未
      收到來福證券股份有限公司開出之豐泰公司緩課股票轉讓所得申報憑單及其餘
      三筆股利所得扣（免）繳憑單，致漏未申報，其並非有意逃漏稅，其每年繳納
      綜合所得稅達百萬元，想必會被被告機關列為查核對象，其豈會有逃漏稅款之
      意圖，確實是未收到扣繳憑單，請撤銷罰鍰之處分：：云云。經被告機關復查
      決定以查原告八十七年度有出售所有豐泰公司之緩課股票及取得太平洋電線電
      纜等三家公司之股利之事實，係原告所不爭，依前揭規定，緩課股票移轉時，
      應按面額申報移轉年度之綜合所得稅，及股東受分配股利時應併分配年度申報
      綜合所得稅，是原告八十七年度出售緩課股票及取得投資股票之股利，應併當
      年度綜合所得稅申報，殆無疑義，茲原告訴稱因未收到緩課股票轉讓所得申報
      憑單及扣（免）繳憑單，致未合併申報，其並非故意逃漏稅捐，惟應受行政罰
      之行為，僅須違反禁止規定或作為義務，而不以發生損害或危險為其要件，行
      為人既不能舉證證明自己無過失，參據司法院大法官會議釋字第二七五號解釋
      意旨，自應論罰，所訴因未收到申報憑單及扣（免）繳憑單，致短漏報所得額
      乙節，尚難執為免罰之依據，所訴尚不足採據，原裁處罰鍰二四、五○○元，
      復查後乃未准予變更。原告不服，循序提起訴願，亦遭駁回。
    (三)原告訴訟意旨略謂：原告主張其確未收到系爭股票移轉之緩課股票轉讓所得申
      報憑單，致無法合申報，且依常理股票已經轉讓出去，又無股票轉讓所得申報
      憑單，無憑無據，如何申報，原裁定以其未合併申報系爭所得而予以處罰，令
      人無法信服，且國際綜合證券股份有限公司來福分公司亦說明該申報憑單係以
      平信寄送系爭緩課股票轉讓所得申報憑單，請撤銷原處分：：云云。
    (四)查原告於八十七年二月六日出售所有豐泰公司之緩課股票四一、○○○股，每
      股面額一○元，核有營利所得四一○、○○○元，應依所得稅法第七十一條規
      定辦理申報，非待收到緩課股票轉讓所得申報憑單始負申報責任，原告既有該
      項所得而漏未申報，縱非故意，亦難謂無過失，依前揭司法院釋字第二七五號
      解釋，自應論罰，原裁罰以原告有系爭營利所得四一○、○○○元及太平洋電
      線電纜等三家公司之營利所得二、八二三元，未合併申報，漏報所得稅額一二
      三、六二九元，遂就所漏稅額處以○‧二倍之罰鍰二四、五○○元，並無不合
      ，所訴不應對其處以罰鍰乙節，核不足採。
    (五)基上論結：原處分及所為復查及訴願決定並無違誤，請准如訴之聲明判決。
　　理  由
一、按「個人之綜合所得總額，以其全年左列各類所得合併計算之：第一類：營利所
    得：公司股東所獲分配之股利總額、合作社社員所獲分配之盈餘總額、合夥組織
    營利事業之合夥人每年度應分配之盈餘總額、獨資資本主每年自其獨資經營事業
    所得之盈餘總額及個人一時貿易之盈餘皆屬之。」、「納稅義務人已依本法規定
    辦理結算申報，但對依本法規定應申報課稅之所得額有漏報或短報情事者，處以
    所漏稅額兩倍以下之罰鍰。」分別為所得稅法第十四條第一項第一款及第一百十
    條第一項所明定。又「公司以其未分配盈餘增資供左列之用者，其股東因而取得
    之新發行記名股票，免予計入該股東當年度綜合所得額；其股東為營利事業者，
    免予計入當年度營利事業所得額課稅。但此類股票於轉讓、贈與或作為遺產分配
    時，面額部分應作為轉讓、贈與或遺產分配時所屬年度之所得，申報課稅。至實
    際轉讓價格或贈與遺產分配時之時價，如低於面額時，以實際轉讓價格或贈與、
    遺產分配之時價申報。」亦為修正前促進產業升級條例第十六條所明定。另「人
    民違反法律上之義務而應受行政罰之行為，法律無特別規定時，雖不以出於故意
    為必要，仍須以過失為其責任條件。但應受行政罰之行為，僅須違反禁止規定或
    作為義務，而不以發生損害或危險為其要件者，推定為有過失，於行為人不能舉
    證證明自己無過失時，即應受處罰。」亦經司法院大法官會議釋字第二七五號解
    釋在案。
二、本件原告八十七年二月六日出售所有豐泰公司之緩課股票四一、○○○股，每股
    面額一○元，核有營利所得四一○、○○○元及取得太平洋電線電纜等三家公司
    之股利計二、八二三元，合計有營利所得四一二、八三二元，未合併八十七年度
    綜合所得稅申報，漏報稅額一二二、六二九元，為被告所屬雲林縣分局查獲等情
    ，為原告所不爭執，並有各類所得扣繳暨免扣繳媒體申報資料、緩課股票轉讓所
    得申報憑單附於原處分卷可稽（見原處分卷第四頁至第十三頁、第二十二頁至第
    二十八頁），被告遂按所漏稅額處○．二倍之罰鍰，計裁處罰鍰二四、五○○元
    （計至百元），依首揭規定，依法並無不合。
三、原告雖起訴主張其確未收到系爭股票移轉之緩課股票轉讓所得申報憑單，致無法
    申報，且依常理股票已經轉讓出去，又無股票轉讓所得申報憑單，無憑無據，如
    何申報，被告以原告未合併申報系爭所得而予以處罰，令人無法信服，且國際綜
    合證券股份有限公司來福分公司亦說明該申報憑單係以平信寄送系爭緩課股票轉
    讓所得申報憑單，原告實係未收到該緩課股票轉讓所得申報憑單及其餘三筆股利
    所得扣（免）繳憑單，致漏未申報，其並非有意逃漏稅，且其每年繳納綜合所得
    稅達百萬元，想必會被被告列為查核對象，其豈會有逃漏稅款之意圖，股票保存
    在證券公司，透過該公司售出，除非依據股票轉讓所得申報單，否則無法申報，
    原告確實是未收到扣繳憑單請撤銷罰鍰之處分云云。然查：原告既有系爭營利所
    得，即應依所得稅法第七十一條規定辨理申報，非待收到扣繳憑單始負申報責任
    ，且依所得稅法第二條第一項之規定：「凡有中華民國來源所得之個人，應就其
    中華民國來源之所得，依本法規定，課徵綜合所得稅。」即凡有我國來源所得之
    個人，依法即應盡申報繳納綜合所得稅之義務，非以有無收到扣繳憑單而有不同
    。是本件原告既有該項所得而漏未申報，縱非故意，亦難謂無過失，而原告又無
    法證明其無過失，其主張免罰，即非有據，原處分以原告有漏稅額一二二、六二
    九元，處以○．二倍之罰鍰計二四、五○○元，並無不當，訴願決定予以維持，
    亦無不合。
據上論結，本件原告之訴為無理由，依行政訴訟法第二百三十六條、第一百九十五條
第一項後段、第九十八條第三項前段，判決如主文。
中　　華　　民　　國　　  九十一　　　年　　　 四　　　 月　　　八   　 日
                 臺 中 高 等 行 政 法 院 第 三 庭
                                   法      官　莊 金 昌
右正本證明與原本無異。
如不服本判決，應於判決送達後二十日內，以本訴訟事件所涉及之法律見解具有原則
性者，始得向本院提出上訴狀並表明上訴理由，經最高行政法院許可，否則不得上訴
；如於本判決宣示後送達前提起上訴者，應於判決送達後二十日內補提上訴理由書（
均應依對造人數提出繕本）。
提起上訴應預繳送達用雙掛號郵票拾份（每份三十四元）。
中　　華　　民　　國　　  九十一　　　年　　　 四　　　 月　　　八   　 日
　　　　　　　　　　　　　　　　　 法院書記官　蔡 宗 融
